【裁判字號】    92,訴,222
【裁判日期】    920527
【裁判案由】    搶奪
【裁判全文】
臺灣嘉義地方法院刑事判決                          九十二年度訴字第二二二號
    公  訴  人  臺灣嘉義地方法院檢察署檢察官
    被      告  己○○
                戊○○
                甲○○
右列被告等因搶奪等案件，經檢察官提起公訴（九十二年度偵字第五六、一一七、二
四五九號、九十二年度偵緝字第一六九、一七○、一九○號），本院判決如左：
    主  文
戊○○共同意圖為自己或第三人不法之所有，而搶奪他人之動產，累犯，處有期徒刑
壹年。
己○○共同連續意圖為自己或第三人不法之所有，而搶奪他人之動產，處有期徒刑壹
年貳月。
甲○○共同意圖為自己或第三人不法之所有，而搶奪他人之動產，處有期徒刑拾月。
又連續竊盜，處有期徒刑肆月。應執行有期徒刑壹年壹月。
    事  實
一、戊○○前因違反麻醉藥品管理條例案件，經本院於民國八十六年九月三十日以八
    十六年度簡字第七一號判處有期徒刑六月確定，於八十七年二月十六日易科罰金
    執行完畢，詎仍不知悔改。
二、己○○與甲○○共同基於意圖為自己不法所有之犯意聯絡，於九十一年十二月十
    六日上午十時十分許，由甲○○駕駛車牌號碼ＫＵ八─六七六號重型機車附載己○○，在嘉義市○○路一八三號道路前，乘乙○○○不及抗拒之際，由己○○下
    手搶奪乙○○○所有，掛於左手臂之黑色小皮包一只（內有現金新臺幣【下同】
    一千零六十元，賓士轎車鑰匙一把），得手後，二人將現金朋分花用，其餘物品
    則丟棄在嘉義市興業三村八六號圍墻外加蓋之排水溝內。己○○復承續前揭犯意
    ，於九十一年十二月十七日下午三時三十分許，與胞兄戊○○共同基於意圖為自
    己不法所有之犯意聯絡，由戊○○駕駛所承租車牌號碼ＢＭＭ─六○九號重型機
    車附載己○○，在嘉義市○○路與公明路路口，乘丁○○不備之際，由己○○下
    手搶奪丁○○所有置於腳踏車菜籃內之咖啡色女用小提袋一只（內有現金二百元
    、國民身分證、全民健保卡各一張、印章四枚、鑰匙一串、第一銀行面額二千四
    百元之支票一紙、暗紅色女用小錢包等物品），得手後，二人將現金二百元花費
    殆盡，其餘物品則丟棄在嘉義市○○○路五二一巷一六弄巷口前之空地。嗣為警
    據報後循線查獲。
三、甲○○基於意圖為自己不法所有之概括犯意，先後於九十二年三月三十一日下午
    五時許、同年四月一日上午十一時許，駕駛車牌號碼不詳之重型機車，前往嘉義
    市○○○路二七二號對面「博士登」紅頂藝人表演場，以徒手分別竊取該公司所
    有之水溝蓋十四塊、八塊，得手後，以前開機車載運至不知情之林素卿經營之嘉
    義市○○路八六號廢鐵回收場，販售予林素卿，先後得款二千零七十二元及一千
    一百八十元。甲○○復於九十二年四月一日上午十一時許，在上開表演場，以相
    同方式竊取前開水溝蓋五塊，得手後，載運至前開廢鐵回收場販售時，為警在嘉
    義市○○路八六號廢鐵回收場當場查獲，並扣得水溝蓋五塊。另在該廢鐵回收場
    取出其前所販售之水溝蓋二十二塊。
四、案經嘉義市警察局、嘉義縣警察局移送及嘉義市警察局第二分局報告臺灣嘉義地
    方法院檢察署檢察官偵查起訴。
    理  由
一、訊據被告己○○就搶奪事實；被告甲○○就搶奪與竊盜事實均坦承不諱。訊據被
    告戊○○則矢口否認犯行，辯稱：當天駕駛機車附載其弟己○○到嘉義市逛，不
    知己○○係要下手搶錢云云。惟查被告戊○○於警訊時供稱：於九十一年十二月
    十七日下午三時三十分許，由其駕駛機車附載己○○行經嘉義市○區○○路與公
    明路口，發現一老婦人騎單車，車前菜籃並有一個皮包，當時其車速放慢，由己○○下手行搶等語（詳嘉市警二刑字第○九一○○七○○○八號卷第一頁反面）
    ；「是我弟弟己○○提議下手行搶的，我們並無事先計畫」；「我們由那位婦人
    的後方靠近，由其左方讓我弟弟行搶的」等語（詳同上卷第二頁），已承認與其
    弟己○○共同搶奪之事實。且於偵查中亦供稱：「（問：你們如何行搶？）我們
    租了機車之後，己○○看見被害人就叫我速度放慢一點，說要搶皮包」，「是我
    弟弟提議要搶，我當時還沒領薪水，所以搶來的錢才一起用」等語（詳九十二年
  度偵緝字第一六九號卷第十七頁反面、十八頁）。亦證被告戊○○於被告己○○
    下手搶奪前已知悉要搶奪。查被告戊○○駕駛機車附載被告己○○，由被害人丁○○所騎乘腳踏車之後方靠近，而被害人丁○○之小提袋置於腳踏車前方菜藍，
    如被告戊○○未知悉被告己○○要下手行搶，則當時彼等原在丁○○後方，而被
    告己○○又在被告戊○○後座，以被告己○○之位置，焉能事先知道丁○○車前
    菜藍置有小提袋？又按駕駛人駕駛機車欲超越前方腳踏車時，均會與該腳踏車相
    距一段距離，以免超車時發生碰撞。是如被告己○○係於被告戊○○要超車時，
    才看到丁○○上開小提袋，而臨時決定搶奪之，則將可能發生因戊○○之機車距
    丁○○之腳踏車太遠，致己○○之手搆不到該小提袋而失手。再被告戊○○如不
    知情，則為何於被告己○○搶得上開小提袋後，被告戊○○即駕駛該機車加速逃
    逸？綜上，被告戊○○所辯不知己○○要搶奪云云，係事後卸責之詞，不足採信
    。此外，並有被害人乙○○○、丁○○、丙○○於警訊及審理中；證人林素卿於
    警訊中與前揭事實相符之陳述，復有被害報告單、贓物認領保管單、贓物領據及
    搜索扣押筆錄及照片七幀在卷可稽，本件事證明確，被告三人犯行，均堪認定。
二、核被告己○○、戊○○所為，均係犯刑法第三百二十五條第一項之搶奪罪；被告
    甲○○所為，係犯刑法第三百二十五條第一項之搶奪、第三百二十條第一項之竊
    盜罪；被告己○○分別與被告戊○○及被告甲○○二人共犯搶奪罪，其彼此間具
    有犯意之聯絡及行為之分擔，均為共同正犯。又被告己○○所犯之二次搶奪犯行
    及被告甲○○所犯三次竊盜犯行，時間緊接，所犯係構成要件相同之罪名，顯係
    基於概括犯意反覆為之，為連續犯，均應論以一罪，並加重其刑。再被告甲○○
    所犯上開竊盜、搶奪二罪間，犯意各別，行為互殊，應分論並罰。末查被告戊○○前因違反麻醉藥品管理條例案件，經本院於八十六年九月三十日以八十六年度
    簡字第七一號判處有期徒刑六月確定，於八十七年二月十六日易科罰金執行完畢
    ，有臺灣高等法院被告全國前案紀錄表一份在卷可查，其於刑之執行完畢五年內
    ，再犯本件有期徒刑之罪，為累犯，應依法加重其刑。爰審酌被告三人犯罪之動
    機係因缺錢，竟於交通繁忙地點搶奪，對社會秩序影響甚鉅；另被告甲○○盜取
    水溝蓋三次合計二十七塊，與渠等品行、智識程度、所生危害及犯罪後之態度等
    一切情狀，量處如主文所示之刑，並就被告甲○○部分，定其應執行刑。
據上論斷，應依刑事訴訟法第二百九十九條第一項前段，刑法第五十六條、第二十八
條、第三百二十五條第一項、第三百二十條第一項、第五十一條第五款、第四十七條
，罰金罰鍰提高標準條例第一項前段，判決如主文。
本案經檢察官周欣潔到庭執行職務
中      華      民      國    九十二    年      五      月    二十七    日
                              臺灣嘉義地方法院刑事第三庭
                                  法  官  張    育    彰
右正本證明與原本無異。
如不服本判決，應於判決送達後十日內向本院提出上訴狀( 應附繕本 )。告訴人或被
害人如對於本判決不服者，應具備理由請求檢察官上訴，其上訴期間之計算係以檢察
官收受判決正本之日期為準。
中      華      民      國    九十二    年      五      月    二十七    日
                                  書記官  林    秀    敏
附錄本件論罪科刑之法條：
刑法第三百二十五條
意圖為自己或第三人不法之所有，而搶奪他人之動產者，處六月以上五年以下有期徒
刑。
因而致人於死者，處無期徒刑或七年以上有期徒刑，致重傷者，處三年以上十年以下
有期徒刑。
第一項之未遂犯罰之。
刑法第三百二十條
意圖為自己或第三人不法之所有，而竊取他人之動產者，為竊盜罪，處五年以下有期
徒刑、拘役或五百元以下罰金。
意圖為自己或第三人不法之利益，而竊佔他人之不動產者，依前項之規定處斷。
前二項之未遂犯罰之。


司法院資訊處製作；財團法人民間司法改革基金會備份。
